【裁判字號】    90,重上更(一),72
【裁判日期】    900823
【裁判案由】    誣告
【裁判全文】
臺灣高等法院臺中分院刑事判決                  九十年度重上更(一)字第七二號
    上  訴  人
    即  被  告  甲○○
            （即楊培元）
    選任辯護人  郭明仁
                陳武璋
右上訴人即被告因誣告案件，不服臺灣臺中地方法院八十五年度訴字第二一七二號，
中華民國八十五年十二月十九日第一審判決（起訴案號：臺灣臺中地方法院檢察署八
十五年度偵字第一七九七三號），提起上訴，經本院判決後，由最高法院發回更審，
本院判決如左：
      主  文
上訴駁回。
      事  實
一、甲○○曾於民國（下同）八十三年間因誣告罪嫌，經臺灣臺中地方法院檢察署檢
    察官提起公訴（八十三年度偵字第一○七四七號），並經臺灣臺中地方法院審理
    後，依誣告罪判處有期徒刑八月，其不服提起上訴後，由本院撤銷原判決改處有
    期徒刑五月（八十七年重上更(一)字第四三號），現仍上訴在最高法院審理中。該
    案件中甲○○另涉嫌偽造文書部分，經臺灣臺中地方法院檢察署檢察官以：「聲
    明書上蓋用之告訴人林銘德印章，確為告訴人之印章並非偽造，業經法務部調查
    局鑑定無誤，有法務部調查局八十三年六月三十日，八三陸字第八三○六二八○
    七號鑑定書一份附卷可稽。」為論據，因與上開誣告罪嫌有裁判上一罪關係，就
    甲○○被指訴偽造文書部分，不另為不起訴處分之諭知，然因甲○○另涉有變造
    聲明書內之文字，而以變造文書罪嫌起訴。案經臺灣臺中地方法院以八十三年度
    訴字第三五三五號審理後，亦同此認定，而詳認定之事實及理由依據於判決內
    。甲○○為該案件之當事人，於親自收受判決書後，明知該案原審承審法官盧江
    陽認定之事實中，就系爭聲明書上林銘德印文之真正，與調查局上開函件所附鑑
    定書相同，並無否定調查局前開鑑定報告「關於聲明書上林銘德之印文為真正」
    之事實。竟意圖使承審法官盧江陽受職罪責之刑事處分，於八十五年三月八日
    上午十時四十五分，以悖於上開裁判書之內容，至臺灣臺中地方法院檢察署按鈴
    告發稱：「盧法官虛構事實，枉法裁判」「他（指乙○○○○）否定了調查局的
    鑑定報告。」、「法官屈服於特權，玩弄法令欺壓人民，共同汙辱司法界。」及
    「合資買地聲明書上林銘德的印鑑，經調查局在八十三年六月三十日以八十三年
    陸字第八三○六二八○七號鑑定通知書證實為真品，法官否認調查局鑑定結果，
    證明法官存心玩弄調查局，要調查局滿臉吃豆花。」等語，而向該管公務員誣告
    。
二、案經臺灣臺中地方法院檢察署檢察官自動檢舉偵查起訴。
      理  由
一、訊據上訴人即被告甲○○固坦承於前開時間，至臺灣臺中地方法院檢察署按鈴告
    發乙○○○○，以前述言詞指訴乙○○○○枉法裁判等情不諱，然矢口否認有誣
    告之犯意，辯稱：其係因土地受人霸佔，為受害人，按鈴申告，目的僅係要臺灣
    臺中地方法院檢察署檢察官查明其當初受害之經過，調查事實真相，並無使乙○
    ○○○受刑事處分之意圖，事後亦已向盧法官表示歉意，其實無誣告故意云云。
    惟查被告於八十五年三月八日上午十時四十五分前往臺灣臺中地方法院檢察署按
    鈴申告時，已明確指稱：「告盧江陽違法枉判」，「他（指乙○○○○）否定了
    調查局的鑑定報告。」，「盧法官虛構事實，違法裁判」，「法官屈服於特權，
    玩弄法令欺壓人民，共同汙辱司法界。」，及「合資買地聲明書上林銘德的印鑑
    ，經調查局在八十三年六月三十日以八十三年陸字第八三○六二八○七號鑑定通
    知書證實為真品，法官否認調查局鑑定結果，證明法官存心玩弄調查局，要調查
    局滿臉吃豆花。」等語，有該署八十五年三月八日偵查筆錄可按（見八十五年度
    偵字第五三一九號卷第三頁反面、第四頁），復有被告於八十四年十一月十日「
    求公理、爭正義、控訴惡霸欺壓人民」傳單影本一份附卷可稽（同卷第五頁）。
    嗣經該署檢察官向本院調閱原審八十三年度訴字第三五三五號刑事案卷，查證結
    果，該案原起訴檢察官及原承審法官盧江陽對於該案件中告訴人林銘德之印文真
    偽，均採信法務部調查局八十三年六月三十日八十三年陸字第八三○六二八○七
    號鑑定通知書之鑑定結果，此分別有該署八十三年度偵字第一○七四七號起訴書
    及原審八十三年度訴字第三五三五號判決書各一份附於該署八十五年度偵字第五
    三一九號偵查卷可稽（同卷第七至十四頁）。且乙○○○○嗣經查明並無前揭
    職犯行，亦經該署檢察官為不起訴處分在案，此有該署八十五年度偵字第五三一
    九號不起訴處分書一份在卷足憑。徵之被告於提起本件申告之前，就前開其被訴
    誣告案件，業已提起上訴，而由本院審理中，衡情茍其僅欲查明當初受害之經過
    ，則其向本院提起上訴，並於本院審理該案件時，儘可聲請調查相關待證事項，
    或質疑原審判決如何認定事實違誤即為已足，豈有反至臺灣臺中地方法院檢察署
    按鈴申告乙○○○○涉嫌瀆職之理，足證其事後辯稱申告目的在要求檢察官查明
    其受害經過，並無使乙○○○○受刑事處分之意圖或故意云云，並不足採信。再
    查本件法務部調查局之前開鑑定通知書係認定八十一年三月四日案外人林銘德所
    立之聲明書上印文與同日之買賣契約書上印文相同，有八十三年六月二十日八三
    陸二字第八三○六二八○七號鑑定通知書影本一份附卷可參（見原審卷第四十九
    頁），而原審前開八十三年度訴字第三五三五號判決事實欄亦係記載：「：：：
    楊培元為使其合夥權益獲得保障，乃自行書寫一份聲明書，要求林進湖、聶定航
    等人必須在聲明書上蓋林銘德之印章及由聶定航簽名，載明其股權為百分之二十
    應維持不變，並註明不影響其購買上開梧棲段等二七四三、二七四四之一、二七
    四四之三，三筆土地面積四五二‧八四坪之權益，詎事後楊培元反悔，認其權益
    受損，竟基於變造文書之犯意，於八十一年三月四日至八十一年五月廿六日間某
    日，在不詳地點，將上開蓋有林銘德印章及聶定航簽名之聲明書上擅自在「實際
    股權為百分之廿」與「應維持不變」間加入「之登記名義」文字及「於四五二‧
    八四坪」與「之權益間」加入「應持分」之文字：：：」等語，亦即認定被告係
    在上開蓋有林銘德真正印章上之聲明書上擅自添加文字，變造該私文書，有該判
    決書一份附卷可按（八十五年度偵字第五三一九號卷第十一頁），足見乙○○○
    ○之認定與法務部調查局鑑定結果並無不符，更無否定調查局前開鑑定報告「關
    於聲明書上林銘德之印文為真正」之事實。被告為該案件之當事人，親自收受起
    訴書及判決書，明知其所告發之內容中「乙○○○○否定了調查局的鑑定報告」
    等詞與事實完全不符，竟仍捏造該事實，向檢察官申告承審法官盧江陽枉法裁判
    ，其意圖使他人受刑事處分之犯意，至為灼然。雖依卷附臺灣臺中地方法院檢察
    署八十三年度偵字第一０七四七號起訴書所載，訴外人林銘德於該案件，原告訴
    意旨確有指稱係本件被告擅自偽刻其印章，偽蓋於上開聲明書上提出行使，涉犯
    行使偽造私文書罪嫌云云。然該項告訴意旨業據檢察官認與事實不符，而於起訴
    書內併為明因與起訴部分有裁判上一罪之關係而不另為不起訴處分，且於起訴
    事實認定被告係於原具聲明書內添加文字，涉犯變造私文書罪嫌，提起公訴。則
    就該於原有聲明書內添加文字涉犯變造私文書之事實，顯係起訴書所指之犯罪事
    實，並非起訴後於原審審理中所增加認定之犯罪事實，且與調查局前開鑑定報告
    所述並無關係，此均有前開起訴書與判決書在卷可資佐證。被告既係該案當事人
    於親自收受起訴書及判決書，對前述法官認定事實之經過及依據，均記載於判決
    內容，自不可能任意辯稱並無所悉，詎其竟於親見起訴書及判決書之記載後，猶
    反於判決認定之事實，漫指法官否定調查局之鑑定報告，虛構事實，枉法裁判，
    自難認僅係主觀上之懷疑而誤認法官違法，並欠缺誣告之故意。綜上所述，被告
    事後空言否認，無非飾卸之詞，要無足採，其於事後向被害法官道歉，亦僅係犯
    罪後態度之考量，並不能佐證其原無誣告之犯意。本件事證已臻明確，被告犯行
    洵堪認定。再查被告於前案誣告之時間雖自八十二年五月六日起至八十四年十一
    月間，惟其所誣告之對象為林銘德一人，而本件被告係於盧法官判決後，始於八
    十五年三月八日提出誣告，足見被告係於受盧法官不利判決後，始另行起意萌生
    誣告犯意，兩者尚無概括犯意可言，即無連續犯之適用，被告之辯護人主張本件
    應適用連續犯云云，尚無可採，附此敘明。
二、核被告所為，係犯刑法第一百六十九條第一項之誣告罪。原審以被告罪証明確，
    適用刑法第一百六十九條第一項之規定，並審酌被告犯罪之動機，係為一己私慾
    ，而竟以完全捏造之事實，攀誣承審法官，並以散發傳單之方式混淆視聽，破壞
    司法形象，惡性甚鉅、及其犯罪目的、手段，且有誣告前案，本件所生危害嚴重
    暨犯罪後迄今仍未與被害人乙○○○○達成民事和解，取得諒解，又飾詞卸責，
    毫無悔意，犯後態度不佳等一切情狀，量處有期徒刑一年二月，以資懲儆，其認
    事用法，核無違誤，量刑亦屬妥適。被告上訴意旨仍執陳詞，否認右揭犯行，並
    指摘原判決不當，並無理由，應予駁回。
據上論斷，應依刑事訴訟法第三百六十八條，判決如主文。
本案經檢察官丙○○到庭執行職務。
中      華      民      國      九十      年      八      月    二十三  日
                                臺灣高等法院臺中分院刑事第六庭
                                      審判長法  官  李  文  雄
                                            法  官  陳  嘉  雄
                                            法  官  邱  顯  祥
右正本證明與原本無異。
如不服本判決應於收受送達後十日內向本院提出上訴書狀，其未敘述上訴之理由者並
得於提起上訴後十日內向本院補提理由書（均須按他造當事人之人數附繕本）。
                                            書記官  陳  桂  芬
中      華      民      國    九十      年      八      月    二十四   日
                                                                       Ａ


司法院資訊處製作；財團法人民間司法改革基金會備份。
